【裁判字號】    99,訴,595
【裁判日期】    990429
【裁判案由】    毒品危害防制條例
【裁判全文】
臺灣板橋地方法院刑事判決               99年度訴字第595號
公  訴  人  臺灣板橋地方法院檢察署檢察官
被      告  甲○○
上列被告因違反毒品危害防制條例案件，經檢察官提起公訴（99
年度毒偵字第43、189號），本院依簡式審判程序，判決如下：
    主  文
甲○○施用第一級毒品，累犯，處有期徒刑捌月；又施用第一級
毒品，累犯，處有期徒刑捌月；應執行有期徒刑壹年貳月。
    事  實
一、甲○○：(一)於民國87年間，因施用毒品案件，經臺灣臺北地
    方法院以87年度毒聲字第189 號裁定送觀察、勒戒後，認有
    繼續施用毒品之傾向，經該院以87年度毒聲字第496 號裁定
    令入戒治處所施以強制戒治，復經該院以87年度毒聲字第1
    752 號裁定停止戒治，於88年1 月26日停止戒治出所，所餘
    戒治期間交付保護管束，於89年6 月13日保護管束期滿，強
    制戒治執行完畢，經臺灣臺北地方法院檢察署檢察官以89年
    度戒毒偵字第199 號為不起訴處分確定；(二)於前開(一)所示之
    強制戒治執行完畢釋放後5 年內之92年間，因再犯施用毒品
    等案件，經本院以92年度訴字第2367號判決分別判處有期徒
    刑9 月、4 月確定；(三)於92年間，因竊盜案件，經本院以92
    年度簡字第188 號判決判處有期徒刑5 月確定；(四)於93年間
    ，因偉反槍砲彈藥刀械管制條例案件，經臺灣臺北地方法院
    以93年度訴字第116 號判決判處有期徒刑2 年6 月，罰金新
    臺幣160,000 元，如易服勞役，以銀元300 元折算1 日確定
    ；上開(二)至(四)所示之數罪刑，復經臺灣臺北地方法院以94年
    度聲字第706 號裁定定應執行有期徒刑3 年10月，罰金新臺
    幣160,000 元，如易服勞役，以銀元300 元折算1 日確定，
    送監執行於96年1 月25日縮短刑期假釋出監，於97年3 月4
    日假釋期滿，未經撤銷假釋，其未執行之刑，以已執行完畢
    論執行完畢；(五)於98年間，因三犯施用毒品案件，經本院以
    98年度訴字第4669號判決判處有期徒刑7 月確定。
二、詎其猶不知悔改，復分別為下列犯行：
  (一)基於施用第一級毒品海洛因之犯意，於98年7 月6 日上午某
    時許，在臺北縣中和市○○路附近之公園內，將第一級毒品
    海洛因以清水稀釋後，以針筒注射之方式，施用第一級毒品
    海洛因1 次；嗣於同日14時55分許（起訴書誤繕為該日14時
    22分），在臺北縣永和市○○路之仁愛公園內為警查獲，且
    經採集其尿液送驗，始悉上情。
  (二)旋又另行起意，再度基於施用第一級毒品海洛因之犯意，於
    98年11月9 日某時許，在臺北縣中和市○○路之某處，將第
    一級毒品海洛因以清水稀釋後，以針筒注射之方式，施用第
    一級毒品海洛因1 次；嗣於翌日（即98年11月10日）9 時9
    分許，在臺北縣政府警察局中和第一分局，經採集其尿液送
    驗，始悉上情。
三、案經臺北縣政府警察局中和第一分局報請臺灣板橋地方法院
    檢察署檢察官偵查起訴。
    理  由
一、本案被告甲○○所犯係死刑、無期徒刑、最輕本刑為3 年以
    上有期徒刑或高等法院管轄第一審案件以外之罪，其於準備
    程序中就被訴事實為有罪之陳述，經本院告知簡式審判程序
    之旨，並聽取檢察官、被告之意見後，經合議庭裁定由受命
    法官獨任進行簡式審判程序，合先敘明。
二、上揭犯罪事實，業據被告於本院審理時坦承不諱，且被告先
    後2 次為警查獲後所排放之尿液，均經採樣送請臺灣檢驗科
    技股份有限公司先以EIA 酵素免疫分析法初步檢驗，再以GC
    /MS 氣相層析質譜儀法確認檢驗，均呈鴉片類（嗎啡）陽性
    反應之情，有該公司98年11月3 日、98年12月1 日濫用藥物
    檢驗報告各1 紙在卷足參（見99年度毒偵字第43號偵查卷第
    6 頁、99年度毒偵字第189 號偵查卷第7 頁），足認被告自
    白與事實相符，堪以採信。
三、按毒品危害防制條例係於92年7 月9 日修正公布，自93年1
    月9 日施行，其中第20條、第23條將施用毒品之刑事處遇程
    序，區分為「初犯」及「5 年內再犯」、「5 年後再犯」。
    依其立法理由之說明：「初犯」，經觀察、勒戒或強制戒治
    後，應為不起訴處分或不付審理之裁定；經觀察、勒戒或強
    制戒治執行完畢釋放後，「5 年內再犯」者，因其再犯率甚
    高，原實施之觀察、勒戒及強制戒治既已無法收其實效，爰
    依法追訴或裁定交付審理。至於經觀察、勒戒或強制戒治執
    行完畢釋放後，「5 年後再犯」者，前所實施之觀察、勒戒
    或強制戒治已足以遮斷其施用毒品之毒癮，為期自新及協助
    其斷除毒癮，仍適用「初犯」規定，先經觀察、勒戒或強制
    戒治之程序。從而依修正後之規定，僅限於「初犯」及「5
    年後再犯」二種情形，始應先經觀察、勒戒或強制戒治程序
    。倘被告於5 年內已再犯，經依法追訴處罰，縱其第三次（
    或第三次以上）再度施用毒品之時間，在初犯經觀察、勒戒
    或強制戒治執行完畢釋放5 年以後，已不合於「5 年後再犯
    」之規定，且因已於「5 年內再犯」，顯見其再犯率甚高，
    原實施觀察、勒戒或強制戒治，已無法收其實效，即應依該
    條例第10條處罰（最高法院95年第7 次刑事庭會議決定要旨
    可參）。查被告有如事實一之(一)、(二)所示之強制戒治執行完
    畢及於該強制戒治執行完畢5 年內再犯施用毒品犯行，經法
    院判處罪刑確定等情，有臺灣高等法院被告前案紀錄表在卷
    可稽，被告既曾於強制戒治戒執行完畢釋放後「5 年內再犯
    」施用毒品犯行，且經法院判處罪刑確定，又四犯本案施用
    第一、二級毒品之犯行，自非屬毒品危害防制條第20條第3
    項所定「5 年後再犯」之情形。是被告於5 年後四犯本案施
    用第一、二級毒品之罪，事證明確，應依法論科。
四、查海洛因係毒品危害防制條例第2 條第2 項第1 款所稱之第
    一級毒品。核被告2 次施用第一級毒品海洛因之行為，係犯
    2 次同條例第10條第1 項之施用第一級毒品罪。其2 次施用
    第一級毒品前後，持有第一級毒品之低度行為，皆為施用之
    高度行為所吸收，均不另論罪。被告有如事實一之(二)至(四)所
    示之犯罪科刑及執行情形，有臺灣高等法院被告前案紀錄表
    在卷可稽，其於上開有期徒刑執行完畢後5 年內，故意再犯
    本案有期徒刑以上之二罪，均為累犯，應依刑法第47條第1
    項之規定，分別加重其刑。被告所犯上開二罪間，犯意各別
    ，罪名互異，應分論併罰。爰審酌被告前因施用毒品，獲得
    不起訴處分之寬典，並經法院判處罪刑，仍無法戒絕毒癮，
    再次漠視法令禁制而犯本罪，惟其施用毒品所生危害，實以
    自戕身心健康為主，對於他人生命、身體、財產等法益，尚
    無明顯而重大之實害，兼衡其犯罪後坦承犯罪，已知悔悟等
    一切情狀，分別量處如主文所示之刑，並合併定其應執行之
    刑，以示懲儆。
據上論斷，應依刑事訴訟法273 條之1 第1 項、第299 條第1 項
前段，毒品危害防制條例第10條第1 項，刑法第11條前段、第47
條第1 項、第51條第5 款，判決如主文。
本案經檢察官高智美到庭執行職務。
中    華    民    國    99    年    4     月    29    日
                  刑事第十九庭  法  官  鄧雅心
以上正本證明與原本無異。
如不服本判決應於收受判決後10日內向本院提出上訴書狀，並應
敘述具體理由。其未敘述上訴理由者，應於上訴期間屆滿後20日
內向本院補提理由書（均須按他造當事人之人數附繕本）「切勿
逕送上級法院」。
                                書記官  王小芬
中    華    民    國    99    年    4     月    29    日
附錄本案論罪科刑法條
毒品危害防制條例第十條
施用第一級毒品者，處六月以上五年以下有期徒刑。
施用第二級毒品者，處三年以下有期徒刑。

司法院資訊處製作；財團法人民間司法改革基金會備份。
